【裁判字號】    98,簡上,1
【裁判日期】    980609
【裁判案由】    給付貨款
【裁判全文】
臺灣桃園地方法院民事判決               98年度簡上字第1號
上  訴  人  競威機電有限公司
法定代理人  丙○○
被 上 訴人  黼座實業有限公司
法定代理人  甲○○
訴訟代理人  丁○○
上列當事人間請求給付貨款事件，上訴人對於民國97年11月10日
本院中壢簡易庭97年壢簡字第869 號第一審判決提起上訴，於98
年5 月12日言詞辯論終結，本院判決如下：
    主  文
上訴駁回。
第二審訴訟費用由上訴人負擔。
    事實及理由
一、被上訴人起訴主張：上訴人於民國96年10月間向伊訂購1 只
    PVCFRP包覆（下簡稱系爭濃縮槽），並約定於97年2 月底給
    付貨款。伊已依約於96年11月29日交付系爭濃縮槽，惟上訴
    人迄未給付新台幣（下同）236,250 元之價金，爰依兩造間
    之買賣契約提起本訴，請求上訴人給付上開買賣價金等語，
    並聲明：上訴人應給付伊236,250 元，及自97年2 月28日起
    至清償日止，按年息5%計算之利息。原審為伊全部勝訴之判
    決，並無違誤，上訴人雖否認與伊有上述之買賣關係存在，
    惟訴外人乙○○係上訴人法定代理人之姊夫，當初是乙○○
    向伊訂購系爭濃縮槽，雖未表示代理上訴人，但係由渠詢價
    ，並表明訴外人遠東航空公司（下稱遠航公司）之工程係由
    上訴人承包，系爭濃縮槽為上訴人承包工程之一部，應由上
    訴人向遠航公司請款後，再支付價金與伊。因此在施工中，
    伊曾向上訴人電話詢問請款方式，上訴人則告知發票開立方
    法，並答應被上訴人於97年2 月底付款。因此，依照民法第
    153 條之規定，伊與上訴人已成立上述買賣契約，上訴人提
    起本件上訴實無理由，並聲明：如主文所示等語。
二、上訴人則辯以：其與被上訴人間並無直接之工程承包關係，
    系爭濃縮槽係遠航公司向被上訴人所訂購，其與被上訴人間
    並無契約關係，當初僅承包遠航公司發包之配電部分工程，
    其亦無授權乙○○得代理其與被上訴人簽訂系爭濃縮槽之買
    賣契約。詎原審不察，竟單憑送貨單、發票及其法定代理人
    丙○○之名片即為其敗訴之判決，尚嫌速斷。且送貨單非由
    其所簽收，對於證人乙○○之證詞亦未經查證即作為原審判
    決之依據，於調查證據方面實欠允當，而乙○○亦有作偽證
    之嫌疑，因此上訴人對於原審之判斷尚難折服，故提起本件
    上訴等語。並聲明：(一)原判決廢棄。(二)被上訴人於第一審之
    訴駁回。
三、被上訴人主張：系爭濃縮槽之約定買賣價金為236,250 元（
    含稅），約定付款日期為97年2 月底，伊已依約於96年11月
    29日將系爭濃縮槽送至遠航公司，並由上訴人將之安裝於其
    向遠航公司承攬之工程中等之事實，業據提出與伊所述相符
    之統一發票、送貨單各乙紙為證（見本件支付命令卷第6 頁
    、原審卷第16頁），且為上訴人於原審、本院審理中均未予
    爭執，堪信為真正。
四、被上訴人復主張：伊已依約交付系爭濃縮槽，惟上訴人迄未
    依約交付系爭買賣價金，而系爭濃縮槽係由乙○○出面向伊
    訂購，雖未表明代理上訴人之旨，然伊曾於電話中向上訴人
    詢問系爭濃縮槽發票開立方式，並依其指示將所開立之發票
    交予上訴人，上訴人並持之向遠航公司請款，上訴人復同意
    於97年2 月底付款，是依民法第153 條之規定，兩造間自存
    有系爭濃縮槽之買賣關係，伊自得請求上訴人給付系爭濃縮
    槽之買賣價金及法定遲延利息等語。上訴人對於原判決所認
    定系爭濃縮槽應付之買賣價金及法定遲延利息之計算雖均未
    予爭執，惟否認兩造間有如被上訴人所述之買賣關係存在，
    並以前詞置辯。是本件上訴所應審酌之爭點厥為系爭濃縮槽
    之買賣契約是否存在於兩造之間？經查：
  (一)按稱買賣者，謂當事人約定一方移轉財產權於他方，他方支
    付價金之契約。當事人就標的物及其價金互相同意時，買賣
    契約即為成立。買受人對於出賣人，有交付約定價金及受領
    標的物之義務。民法第345 條、第367 條分別定有明文。次
    按，當事人互相表示意思一致者，無論其為明示或默示，契
    約即為成立。則為民法第153 條第1 項所明定。又契約固須
    當事人互相表示意思一致始能成立，但所謂互相表示意思一
    致，並不限於當事人間直接為之，其由第3 人為媒介而將各
    方互為之意思表示從中傳達因而獲致意思表示之一致者，仍
    不得謂契約並未成立。最高法院著有68年台上字第1504號判
    例可資參照。
  (二)本件系爭濃縮槽係由乙○○出面向被上訴人訂購，並由乙○
    ○告知被上訴人系爭濃縮槽之尺寸、送貨日期暨地點等情，
    業據被上訴人於原審及本院審理中自承在卷，核與證人乙○
    ○到庭就此部分所為證述大致相符，是上訴人辯稱：系爭濃
    縮槽並非其向被上訴人訂購等語，固非全然無稽。惟被上訴
    人主張：乙○○告訴伊，渠是遠航公司之工程師，本件標案
    除了濃縮槽之外，包括廠房配電部分統合為1 個標，是由上
    訴人所承包，發票部分要開給上訴人，乙○○叫伊直接向上
    訴人請款，事後伊有打電話給上訴人，上訴人同意付款並告
    知伊將發票寄到上訴人公司等語，核與證人乙○○於原審所
    證稱：被上訴人把系爭濃縮槽送到遠航公司由渠簽收，渠跟
    被上訴人說發票直接開給上訴人等語相符（見原審卷第24頁
    ），上訴人亦於本院陳稱：其並未同意系爭濃縮槽之買賣，
    被上訴人在電話中說，乙○○告知伊系爭濃縮槽的工程包含
    在其工程內，所以要透過其向遠航公司請求，因此其告訴被
    上訴人發票要如何開等語（見本院卷第21、22頁），則上訴
    人雖否認其與被上訴人成立系爭濃縮槽買賣契約之事實，惟
    就上述發票係由其於電話中告知被上訴人如何開立乙節所為
    陳述，亦與被上訴人及證人乙○○所述相符，是此部分之事
    實，堪信屬實。
  (三)次查，證人乙○○復證稱：系爭濃縮槽出貨的時間渠並沒有
    與被上訴人約定，在訪價的時候就把工作的時程告訴被上訴
    人，因為渠有問上訴人有無濃縮槽的協力廠商，上訴人說沒
    有，所以渠就把被上訴人介紹給上訴人，上訴人也沒有說要
    不要由被上訴人來承作，上訴人一直只專注在其工程範圍內
    ，所以就由渠來盯濃縮槽的進度，然後也有跟上訴人講系爭
    濃縮槽何時會進來，上訴人要準備什麼樣的東西等語（見本
    院卷第29頁）。且上訴人亦於本院審理時陳稱：當時是跟乙
    ○○講其沒有協力廠商，乙○○講渠有協力廠商，就是被上
    訴人，乙○○就說由被上訴人來承作，乙○○跟其講濃縮槽
    部分由渠處理，其處理其他部分等語（見本院卷第29頁），
    互核大致相符，亦堪信採。上訴人復自承：系爭濃縮槽出貨
    時其不知情，直至工程施作到安裝系爭濃縮槽部分，乙○○
    才告知已送達，其與乙○○一起將系爭濃縮槽搬進去安裝，
    當時有問乙○○，渠說是被上訴人作的，將來要將請款發票
    併在其請款發票中向遠航公司請求，其就同意將系爭濃縮槽
    安裝於其工程中，當時乙○○也有告知系爭濃縮槽之金額，
    其並已將系爭濃縮槽發票金額，合計自己之工程費，共計50
    餘萬元，向遠航公司請款，發票也交給遠航公司，若遠航公
    司未倒閉，其即可請得工程款，其也會將系爭買賣價金給付
    被上訴人等語綦詳（見本院卷第28、29、22、39頁）。綜上
    ，上訴人明知系爭濃縮槽係由被上訴人所承作，並經乙○○
    告知金額，而仍同意將系爭濃縮槽安裝於其向遠航公司所承
    攬之工程中，以完成其工作，並於電話中告知被上訴人如何
    開立發票（詳前），復將系爭濃縮槽之發票併於其請款發票
    中，向遠航公司請求給付工程款，並預計於領得工程款後，
    給付系爭買賣價金予被上訴人等情，亦可認定。則依上開事
    實，足認上訴人係透過乙○○之媒介，而與被上訴人成立系
    爭濃縮槽之買賣契約，揆諸上開說明，上訴人辯稱：兩造間
    並無成立系爭濃縮槽之買賣關係云云，實無可採。
  (四)上訴人雖復辯稱：其知道系爭濃縮槽已交付予遠航公司，但
    系爭濃縮槽是由乙○○所簽收。乙○○跟其講系爭濃縮槽部
    分由渠來處理，其處理其他部分，整個工程雖然是統包工程
    ，但還是可以分成系爭濃縮槽與配管工程部分，其當初僅承
    包遠航公司發包之配電部分工程，且其沒有授權乙○○代理
    其和被上訴人簽約等語。惟查，上訴人向遠航公司所承包之
    工程係包括系爭濃縮槽在內之統包工程，為上訴人所自承（
    見本院卷第22頁）。且據證人乙○○到場證稱：渠知道上訴
    人有跟遠航公司承攬工程，且為渠所發包，工程內容係關於
    廢水處理廠的修繕，而該工程是1 個統包工程，並包含被上
    訴人所出售的濃縮槽在內等語明確（見本院卷第27頁）。是
    上訴人向遠航公司所承包之工程為包括系爭濃縮槽在內之統
    包工程，並為上訴人所明知之事實，應堪認定。雖上訴人主
    張該工程可以分成系爭濃縮槽與配管工程部分等語，惟上訴
    人亦自承：濃縮槽工程沒有完成，伊無法向遠航請款等語（
    見本院卷第29頁），因此自無從將濃縮槽工程與其他工程分
    別視之，而仍應將濃縮槽工程與其他工程合併視為上訴人向
    遠航所承包之單一工程。因此，上訴人辯稱：該工程可以分
    成系爭濃縮槽與配管工程部分，其當初僅承包遠航發包之配
    電部分工程，系爭濃縮槽部分與其無涉云云，自難信採。
五、綜上所述，上訴人辯稱：其與被上訴人並未就系爭濃縮槽成
    立買賣契約云云，為無可採。從而，被上訴人依兩造間買賣
    之法律關係，請求上訴人給付236,250 元，及自97年2 月28
    日起至清償日止，按年息5%計算之法定遲延利息，為有理由
    ，應予准許。又本件係就民事訴訟法第427 條訴訟適用簡易
    程序所為被告即上訴人敗訴之判決，依同法第389 條第1 項
    第3 款規定，應依職權宣告假執行。是原審判命上訴人如數
    給付，並依職權宣告假執行，於法並無違誤。上訴意旨指摘
    原判決不當，求予廢棄改判，為無理由，應駁回其上訴。
六、本件事證已臻明確，兩造其餘之主張、陳述及所提之證據資
    料，核與判決結果無何影響，爰不一一論述，附此敘明。
七、據上論結，本件上訴為無理由，依民事訴訟法第436 條之1
    第3 項、第449 條第1 項、第78條，判決如主文。
中    華    民    國    98    年    6     月    9     日
                  民事第一庭審判長法  官  郭琇玲
                                  法  官  吳爭奇
                                  法  官  范明達
以上正本係照原本作成
本判決不得上訴。
中    華    民    國    98    年    6     月    9     日
                                  書記官  張豐松


司法院資訊處製作；財團法人民間司法改革基金會備份。
